【裁判字號】    94,易,2469
【裁判日期】    950425
【裁判案由】    詐欺
【裁判全文】
臺灣臺中地方法院刑事判決              94年度易字第2469號
公  訴  人  台灣台中地方法院檢察署檢察官
被      告  乙○○
選任辯護人  鞠金蕾律師
上列被告因詐欺件，經檢察官提起公訴（94年度偵字第14467號
），本院判決如下：
    主    文
乙○○幫助意圖為自己不法之所有，以詐術使人將本人之物交付
，處有期徒刑肆月，如易科罰金，以參佰元折算壹日。
    犯罪事實
一、乙○○於民國（下同）九十四年三月二十一日至九十四年三
    月二十八日之間的某日，可預見將金融帳戶交付他人可供遂
    行財產犯罪，竟仍基於幫助他人詐取財物之不確定故意，將
    其所有之遠東國際商業銀行公益分行帳號00000000
    000000號帳戶之存摺、提款卡、密碼及印鑑章，交付
    予某成年人，該成年人於取得上開帳戶後，即意圖為自己不
    法之所有，於九十四年四月六日撥打電話予丙○○，向丙○
    ○詐稱：其已獲得彩金，如欲領取，需繳交稅金云云，使丙
    ○○陷於錯誤，分三次各將新台幣（下同）四萬一千元匯入
    台灣銀行吉安簡易型分行帳號000000000000號
    （另由台灣台中地方法院檢察署檢察官簽分偵案調查）、五
    萬元匯入彰化商業銀行00000000000000號帳
    戶內（另由台灣台中地方法院檢察署檢察官簽分偵案調查）
    、八萬五千元匯入乙○○上開遠東國際商業銀行帳戶內，嗣
    經丙○○發現受騙報警處理而查知上情。
二、案經花蓮縣警察局吉安分局報請臺灣花蓮地方法院檢察署檢
    察官偵查後，由該署檢察官簽請台灣高等法院檢察署檢察長
    核轉台灣台中地方法院檢察署檢察官偵查起訴。
    理     由
一、訊據被告坦承上開帳戶開戶後即未曾由伊自己使用過等情不
    諱，惟矢口否認有幫助詐欺犯行，辯稱：伊於九十四年間在
    台中市○○路上，發現放置於其廂型車內之自用小客車內之
    存摺、提款卡、密碼連同工具及國民身分證一張均遭竊，上
    開帳戶因而遭歹徒利用云云。
二、經查：
（一）前開銀行帳戶係被告於九十四年三月二十一日開戶，於九
      十四年三月二十八日即遭他人使用（各存提五千元），於
      九十四年四月七日作為詐騙丙○○匯款之工具，業據被告
      自承上開存摺提款存款之動作均非伊所為等語，並有遠東
      國際商業銀行九十四年五月四日（九四）遠銀益字第七十
      八號函附之該行開戶總約定書、被告身分證及駕駛執照影
      本、該帳戶存摺往來明細查詢單各一紙附卷可憑，且經本
      案之被害人即證人丙○○於警訊中指訴明確，另有國泰世
      華銀行自動櫃員機交易明細表影本三紙、台北縣政府警察
      局土城分局土城派出所受理詐騙帳戶通報警示、詐騙電話
      斷話簡便格式表一紙附卷可憑，是以被告於九十四年三月
      二十一日開戶後，他人旋即於九十四年三月二十八日短短
      一個星期的時間就將錢匯入該帳戶，且於九十四年四月六
      日利用前開帳戶作為詐欺所得之匯款工具，衡諸詐欺集團
      為求順利取得贓款，其所使用之帳戶必係可以進出往來之
      帳戶，而不致會愚至使用他人失竊之存摺、提款卡，致遭
      他人發現失竊後辦理止付，而無法順利取得存款或贓款。
      被告辯稱前開帳戶係因存摺、提款卡等物一起被竊才被他
      人利用作為詐財之工具云云，顯與常情不符。
（二）又被告於偵查中、本院調查、審理期日對於上開遠東商業
      銀行之帳戶究竟申請作何用途及何時遺失乙節為先後不同
      之供述：(1)於九十四年九月二十六日供稱：「有，我在福
      晉機電技術有限公司，當時是為了薪資轉帳，我是在去年
      （即九十三年）十月份去工作的，工作不到兩個月就離職
      了，所以才去辦理」（此為被告回答檢察官關於：是否有
      申請遠東國際商業銀行公益分行帳戶？之問題）、「我放
      在機車裡遺失，是在今年的農曆過年前後，我丟掉的不只
      這本，還不見了合作金庫、郵局、身分證正本、華僑銀行
      、上海銀行、中國信託，我是分二次不見的，第一次不見
      的是合作金庫、郵局共四本，但我不記得詳細的名字，第
      二次是上海、中國信託，也是在工地我的箱型車內被撬開
      ，包括我的油壓工具也被偷了」云云；(2)九十四年十一月
      四日供稱：申請上海商業銀行帳戶是為了在福晉機電公司
      工作云云；(3)九十五年三月十三日供稱：「遠東國際商業
      銀行開立的帳戶，我是在工地被偷，包括我的電動工具都
      被偷，帳戶包括存簿、提款卡、印章二顆」、「遠東國際
      商業銀行離我住的地方及零工的地方近，我的工地在文心
      路，公司也在文心路，他說離公司近，匯款比較方便」、
      「福晉機電工程指定要交通銀行」云云；(4)「第一次是機
      車，第二次是廂型車，第一次掉的帳戶是郵局、上海銀行
      、中國信託、華僑銀行，遠東國際商業銀行、合作金庫是
      第二次丟的」云云，對於究竟是為了哪一家公司開立上開
      遠東商業銀行之帳戶、究竟是哪一次失竊及究竟連同哪一
      些帳戶一起失竊，為前後不同之供述，顯見其所述與實情
      均不相符。
（三）被告於九十四年三月二十日始離開福晉機電技術有限公司
      ，有該公司打卡資料一份在卷可憑，而被告供稱伊於離開
      上開公司後的一、二天才找到臨時工之工作，找到工作三
      天到一星期之後才被要求開立遠東國際商業銀行之帳戶云
      云，有本院審理筆錄可參，倘被告所述屬實，則何以上開
      遠東國際商業銀行開立之日期為九十四年三月二十一日？
      被告辯稱伊開立帳戶之目的是為了打零工匯款用，核與常
      情不符，且與上開打卡資料及其前後供述均不相符，不足
      採信。
（四）被告於九十四年五月二十三日至戶政事務所申請補領國民
      身分證時，其在補領國民身分證申請書上所填載之身分證
      遺失時間為：「九十四年五月十日左右」，遺失地點為：
      「約南投縣草屯」，有台中市西區戶政事務所九十五年三
      月十七日中市西戶字第０九五０００一０八二號函附之補
      領國民身分證申請書一紙附卷可憑，核與其供稱：九十四
      年三月份失竊身分證及失竊地點為台中市○○路附近云云
      ，亦顯有不符。
三、綜上，被告乙○○之前開帳戶存摺、提款卡、密碼、印章顯
    未於九十四年三月間失竊，再參以被告乙○○自承其於九十
    四年三月二十日從福晉機電技術有限公司離職，靠打零工維
    生，且之前有跟工地借薪水，帳戶內均不到一百元，顯然被
    告乙○○於九十四年三月前後，經濟上並不優渥，其因經濟
    上之因素，將帳戶、提款卡、密碼及印章交付他人使用，應
    可認定。
四、另按刑法上之故意可分為直接故意與不確定故意（間接故意
    ），所謂「不確定故意」，係指行為人對於構成犯罪之事實
    ，預見其發生而其發生並不違背其本意者，刑法第十三條第
    二項定有明文。查金融帳戶之申請甚為簡易方便，被告係智
    識正常之成年人，有長期使用帳戶之經驗，對他人購買帳戶
    或承租帳戶之目的，自應有所懷疑，蓋如非供作犯罪出入之
    帳戶或其他不法目的，應無隱匿自己名義帳戶而拿走他人金
    融帳戶使用之必要；且邇來利用報紙刊登廣告詐欺取財之犯
    罪類型層出不窮，該等犯罪，多數均係利用人頭帳戶作為出
    入帳戶，並經媒體廣為披載，被告有看報紙之廣告版面找工
    作之習慣，業據被告自承在卷，對此應知之甚詳，足見被告
    有容任前開不詳姓名成年男子或女子利用其帳戶犯詐欺取財
    罪之不確定故意，允無疑義，被告涉犯幫助詐欺之犯行，堪
    以認定。
五、核被告乙○○所為，係犯刑法第三十條第一項、第三百三十
    九條第一項之幫助詐欺取財罪。被告係幫助他人犯之，為幫
    助犯，依刑法第三十條第二項減輕其刑。爰審酌被告乙○○
    有正當工作，本案係因經濟因素而遭人利用，犯罪之動機、
    目的均係為了錢財、手段平和、犯罪所造成之損害為八萬五
    千元及犯後飾詞狡辯之態度等一切情狀，認公訴人具體求刑
    有期徒刑六月，應屬過重，爰量處如主文所示之刑，並諭知
    易科罰金之折算標準。前開被告乙○○之存摺、提款卡、印
    章雖係供本案犯罪所用之物，惟並非違禁物，亦未扣案，俾
    免將來執行困難，不予宣告沒收，併此敘明。
據上論斷，應依刑事訴訟法第二百九十九條第一項前段，刑法第
三百三十九條第一項、第三十條第一項、第二項、第四十一條第
一項前段，罰金罰鍰提高標準條例第一條前段、第二條，判決如
主文。
本案經檢察官甲○○到庭執行職務。
中    華    民    國    95    年     4    月    25    日
                   台灣台中地方法院刑事第十五庭
                           審判長 法  官  林金灶
                                  法  官  周瑞芬
                                  法  官  陳如玲
以上正本證明與原本無異。
如不服本判決，應於收受送達後10日內向本院提出上訴書狀（應
附繕本）。
                                  書記官  楊賀傑
中    華    民    國    95    年     4    月    25    日
附錄論罪科刑法條
中華民國刑法第339條
 (普通詐欺罪)
意圖為自己或第 3 人不法之所有，以詐術使人將本人或第 3 人
之物交付者
，處五年以下有期徒刑、拘役或科或併科 1000 元以下罰金。
以前項方法得財產上不法之利益或使第 3 人得之者，亦同。
前二項之未遂犯罰之。


司法院資訊處製作；財團法人民間司法改革基金會備份。
